臺灣高等法院臺中分院刑事判決　　　　 96年度上易字第752號
上　訴　人　臺灣彰化地方法院檢察署檢察官
被　　　告　丙○○
　　　　　　　　　　　樓
　　　　　　　　　　現於臺灣彰化監獄執行中
上列上訴人因被告竊盜案件，不服臺灣彰化地方法院95年度易字
第1076、1281號中華民國96年2月16日第一審判決(起訴案號：臺
灣彰化地方法院檢察署95年度偵字第8181、8318號），提起上訴
，本院判決如下：
    主  文
原判決撤銷。
丙○○犯攜帶兇器、毀越安全設備竊盜罪，累犯，處有期徒刑壹
年，並應於刑之執行前，令入勞動場所強制工作，期間為年；
又犯攜帶兇器竊盜罪，累犯，處有期徒刑壹年，扣案鐮刀壹把、
虎頭鉗壹把、打火機壹枚，均沒收之。並應於刑之執行前，令入
勞動場所強制工作，期間為年；應執行有期徒刑壹年捌月，扣
案鐮刀壹把、虎頭鉗壹把、打火機壹枚，均沒收之。並應於刑之
執行前，令入勞動場所強制工作，期間為年。
    犯罪事實
一、丙○○自民國（下同）88年起，有妨害風化、動產擔保交易
    法、毒品、多次竊盜前科。於94年間，又因竊盜案件，經臺
    灣彰化地方法院以94年度訴字第1088號判決有期徒刑 1年確
    定，甫於95年5月31日縮刑期滿執行完畢（構成累犯)；另於
    95年6月20日、95年6月25日，再犯 2件竊盜案件，經本院以
    95年度上易字第1410號判處有期徒刑7月；復於95年7月14日
    、同年7月17日，再犯1件毀損及竊盜案件，經臺灣彰化地方
    法院以95年度易字第888號分別判處罰金新臺幣8千元、有期
    徒刑 3月。丙○○僅有國中畢業學歷，無一技之長，為生活
    所需，遂養成犯罪之習慣，陸續為下列犯行：
  (一)於95年7月12日下午2時許，騎腳踏車行經丁○○位於彰化縣
    鹿港鎮頭南里頭庄巷46號之住宅外，發現鐵窗老舊生鏽，且
    有1、2根鐵條已經鬆脫（但仍具有防盜功能），竟意圖為自
    己不法之所有，以現場拾獲之木棍將鐵窗之鐵條折彎毀壞，
    形成一個容得下丙○○身體通過之大洞，隨即攜帶其所有客
    觀上足以對人之生命、身體、安全構成威脅，具有危險性而
    可作為兇器使用之美工刀1支（未扣案)，踰越該鐵窗後進入
    該住宅，竊取丁○○所有之電線（侵入住宅部分，未據告訴
    ）得手後，在現場正以美工刀割開電線，取出其內銅線，並
    將之綁成數綑，欲攜走之際，即為丁○○發現，而逃離現場
    ，嗣經丁○○報警循線查獲上情。
  (二)丙○○因前案竊盜、毀損案件，於 95年7月17日起被羈押，
    95年 8月21日始當庭釋放，竟仍不知悔改，又另行意圖為自
    己不法之所有，於95年9月4日上午10時許，攜帶其所有客觀
    上足供作為兇器使用之鐮刀 1把、虎頭鉗1把，及打火機1枚
    ，侵入乙○○位於彰化縣鹿港鎮○○里○○段94地號土地上
    一棟已無人居住之平房工寮內，以鐮刀、老虎鉗及打火機將
    乙○○所有之電纜線外皮剝除後，竊取其中之銅線，總計得
    手900公克。嗣於同日上午11時5分許，丙○○騎乘腳踏車攜
    帶上開竊得之銅線行經彰化縣鹿港鎮頭南里番雅溝南岸時，
    經乙○○發現而報警處理，因而查獲上情，警方並扣得上開
    鐮刀1把、虎頭鉗1把及打火機1枚。
二、案經乙○○訴由彰化縣警察局鹿港分局及經該局就丁○○部
    分，分別報請臺灣彰化地方法院檢察署檢察官偵查起訴。
    理  由
一、訊據被告丙○○對於上開犯罪事實均坦承不諱，核與被害人
    乙○○、丁○○於警詢指述之情節相符（見偵字第8181號卷
    第6、7頁，彰化縣警察局鹿港分局鹿警偵字第0950018399號
    卷第5至7頁），並有竊盜竊場及贓物照片、贓物認領保管單
    附卷（見偵字第8181號卷第13至17頁，上開警卷第8、9頁）
    ，及被告所有用以犯罪之上開鐮刀、虎頭鉗及打火機扣案可
    佐，足徵被告之自白與事實相符，本案事證明確，被告之犯
    行堪以認定。
二、被告於犯罪事實一、(一)部分所使用之美工刀，雖未扣案，但
    依竊盜現場照片所示（見上開警卷第8頁下方照片)，電線外
    表之塑膠皮，被削為一片一片，抽出之銅線已經綁成一綑綑
    ，可見刀鋒當甚為銳利才能用以削去塑膠皮，是該美工刀於
    客觀上顯然足以致人死傷，危害人之生命、身體，而具殺傷
    力，應屬凶器。又被告於犯罪事實一、(二)部分所使用之鐮刀
    刀鋒銳利，虎頭鉗質地堅硬，亦足以致人於死傷，亦應屬兇
    器。核被告於犯罪事實一、(一)之部分，毀壞鐵窗後踰越該窗
    戶，進入屋內竊盜，係犯刑法第321條第1項第2、3款之毀越
    安全設備、攜帶兇器之加重竊盜罪；其於犯罪事實一、(二)之
    部分所為，則係犯刑法第 321條第1項第3款之攜帶兇器竊盜
    罪。公訴人認被告於犯罪事實欄一、(一)之部分，雖已著手於
    犯罪行為之實施，然尚未將電線攜離現場，即為丁○○發現
    ，致未取走電線，故被告就此部分所為應係未遂犯。惟按行
    為人如已將所竊取之財物，移入一己實力支配之下者，亦即
    行為人已能掌控竊取之財物時，犯罪行為即已既遂，不以行
    為人是否已將所竊之財物攜離犯罪現場為據。查，被告於警
    詢即已坦承：伊於95年7月12日下午2時許，至丁○○位於彰
    化縣鹿港鎮頭南里頭庄巷46號之住宅下手行竊，共行竊電線
    1 綑，而於當場剝除外皮取出銅線之際，該主人剛好回來等
    語（見上開警卷第3頁)，另參以竊盜現場照片所示（見上開
    警卷第8頁下方照片），地上確已堆放1堆電線，且部分之電
    線已遭剝除外皮取出銅線，部分銅線已捲成數小綑，足見被
    告已取得所竊電線之支配權，依上開說明，被告此部分之竊
    盜行為應屬既遂，公訴人認此部分之竊盜行尚屬未遂階段，
    即有未洽。被告所犯上開兩罪，犯罪時間不同，且犯意各別
    ，應分論併罰。被告有犯罪事實欄所載之前科犯行，甫於95
    年 5月31日縮刑期滿執行完畢，有臺灣高等法院被告全國前
    案紀錄表附卷可查，其於有期徒刑執行完畢後， 5年以內故
    意再犯本案之罪，應依刑法第 47條第1項累犯之規定加重其
    刑。
三、按18歲以上之竊盜犯、贓物犯，有犯罪之習慣者，得於刑之
    執行前，令入勞動處所強制工作。依本條例宣告之強制工作
    處分，其執行以 3年為期。但執行已滿1年6個月，而執行機
    關認無繼續執行之必要者，得檢具事證，報請檢察官聲請法
    院得免予繼續執行，竊盜犯贓物犯保安處分條例第3條第1項
    、第5條第1項定有明文，上開規定旨在對欠缺正確工作觀念
    ，因而習慣犯罪者，強制其從事勞動，學習一技之長及正確
    之謀生觀念，使其日後重返社會，能適應社會生活。被告自
    88年起，即有妨害風化、動產擔保交易法、毒品、多次竊盜
    前科；於94年間，又因竊盜案件，經臺灣彰化地方法院以94
    年度訴字第1088號判決有期徒刑1年確定，甫於95年5月31日
    縮刑期滿執行完畢； 95年6月20日、95年6月25日，再犯2件
    竊盜案件，經本院以95年度上易字第 1410號判處有期徒刑7
    月；95年7月14日、同年 7月17日，再犯1件毀損及竊盜案件
    ，經臺灣彰化地方法院以 95年度易字第888號分別判處罰金
    新臺幣8千元、有期徒刑3月等情，有臺灣高等法院被告前案
    紀錄表附卷可查。被告不斷犯竊盜罪，雖經監禁處分，然從
    未對被告產生警惕之效。甚至明知已有竊盜案件在法院審理
    中，仍不知收斂，一再犯罪，雖其行竊的財物價值不多，但
    本案被告攜帶兇器行竊，對被害人造成潛在危險，犯後亦未
    賠償被害人，而被告自述出監後，從事粗工，有時工作，有
    時失業，其他時間就是四處撿破銅爛鐵，或拆解廢棄家電，
    認真從事撿拾破爛1天可賺1千多元，並無一技之長。被告目
    前年僅31歲，本應是人生黃金時光，但被告卻已經在監獄裡
    被囚禁多年，被告多次被羈押、徒刑、拘役宣告，失去自由
    的代價，顯然沒有讓被告徹底悔悟，以致總是週而復始，淪
    入偷竊為生之境地。被告自述家中尚有父親、弟弟，父親無
    業，弟弟亦在服刑，雖然撿拾破爛也是以勞力賺錢，但以被
    告年紀輕輕，身體健壯，未來大有可為，但卻欠缺勤勞奮鬥
    的人生觀，以致一事無成，甚至不斷危害社會。被告以偷竊
    為生，又無一技之長，實具潛在之危險性格，顯有犯罪之習
    慣。被告先前多次被判處徒刑、拘役，均為短期自由刑，在
    看守所內執行後就出監，未曾接觸過監獄內之「技訓班、補
    校」等進修管道。被告學歷不高，年輕時期不斷在看守所（
    附設監獄）服刑，蹉跎人生，未曾在社會的工作崗位上學得
    一技之長，若不能命其強迫學習一技之長，並矯正其價值觀
    ，將來出監後，勢必重蹈覆轍，為協助其再社會化，應命其
    進入勞動場所強制工作，以培養其勤勞工作之人生觀，亦符
    合比例原則，爰併宣告強制工作3年。
四、原審以被告罪證明確，予以論罪科刑，固非無見，惟：(一)犯
    罪事實欄一、(一)之部分，被告應構成竊盜既遂罪，原審誤為
    竊盜未遂，並依未遂犯之規定減輕其刑，即有未合；(二)竊盜
    犯贓物犯保安處分條例有關強制工作之規定，為刑法第90條
    之特別規定，是竊盜犯而有犯罪之習慣，應於刑之執行前，
    令入勞動處所強制工作者，應優先適用該條例宣告強制工作
    （最高法院92年台上字第5248號判決意旨參照），原審疏未
    注意上開規定，援引刑法第90條第1項、第2項宣告強制工作
    ，亦有未洽。檢察官上訴意旨以：原審未依竊盜犯贓物犯保
    安處分條例之規定，宣告強制工作，難認允當等語，指摘原
    判不當，為有理由，且原判決又有上開可議之處，自應由本
    院將原判決撤銷改判。爰審酌被告有多次之犯罪前科，且一
    再犯竊盜罪，顯無悔悟之心，然考量被告犯後坦承犯行，態
    度良好，本院綜合審酌被告犯罪之動機、方法、手段、所生
    危害等一切情狀，量處如主文所示之刑，並定其應執行刑。
    扣案之鐮刀 1把、虎頭鉗1把、打火機1枚，為被告所有，且
    供行竊所用之物，業據被告於本院供承在卷，應依刑法第38
    條第 1項第2款之規定宣告沒收。至於未扣案之美工刀1把，
    為避免執行困難，爰不予宣告沒收。
據上論結，應依刑事訴訟法第369條第1項前段、第364條、第299
條第1項前段條，刑法第321條第1項第2、3款、第47條第1項、第
第51條第5款、第38第1項第2款，竊盜犯贓物犯保安處分條例第3
條第1項、第5條第1項，判決如主文。
本案經檢察官甲○○到庭執行職務。
中　　華　　民　　國　　96　　年　　5 　　月　　31　　日
            刑事第十庭    審判長法　官　林　照　明
                                法　官　李　平　勳
                                法　官　蔡  名  曜
上列正本證明與原本無異。
不得上訴。
                                書記官　劉　恒  宏
中　　華　　民　　國　　96　　年　　6 　　月　　5　 　日
【附錄本案論罪法條】
中華民國刑法第321條
犯竊盜罪而有左列情形之一者，處 6 月以上、 5 年以下有期徒
刑：
一  於夜間侵入住宅或有人居住之建築物、船艦或隱匿其內而犯
    之者。
二  毀越門扇、牆垣或其他安全設備而犯之者。
三  攜帶兇器而犯之者。
四  結夥三人以上而犯之者。
五  乘火災、水災或其他災害之際而犯之者。
六  在車站或埠頭而犯之者。
前項之未遂犯罰之。
